最高法院刑事判決　　　　　　　　　　　　　　　　八十六年度台覆字第一九三號
　　被　　　告　甲○○
右被告因煙毒案件，經台灣高等法院中華民國八十六年十月二十九日終審判決（八十
六年度上重訴字第五○號，起訴案號：台灣台北地方法院檢察署八十三年度偵字第二
五四○六號、八十四年度偵字第七一三號）後，送請覆判，本院判決如左：
    主  文
原判決核准。
    理  由
本件原判決認定被告甲○○與許德安（經判處無期徒刑確定）係屬朋友關係，因金中
燦（經判處有期徒刑十年確定）積欠許德安新台幣（下同）三十萬元，許德安又積欠
被告三十萬元。民國八十三年十一月初某日（不含八十三年十一月三日中午至同年月
八日），被告、許德安、金中燦三人在台北市論晴西餐廳喝咖啡，被告以許、金二人
對其有上揭欠錢相互關係，乃提議自泰國郵寄毒品海洛因回國，並託許德安前往泰國
購毒郵寄，金中燦進行尋找寄送地點等事宜，經許德安、金中燦同意後，三人遂基於
共同犯意之聯絡，分由被告出資三十萬元，金中燦覓妥收件地點，即台北市○○路二
十一號台灣大學法學院三民主義研究所地下室活動中心集盛圖書部（下稱集盛圖書部
），許德安則於同年十一月十四日赴泰國，向泰國不詳姓名之人購得毒品海洛因四塊
（淨重壹仟佰伍拾陸點貳貳公克、純質淨重壹仟壹佰伍拾肆點陸玖公克），以錫箔
紙包裝夾藏於二本挖空之泰英字典內，分二件利用不知情不詳姓名之人書寫上述地址
，並虛構收件人為「徐曉惠」，自泰國將行政院公告管制進口之物品即毒品海洛因以
國際航空掛號郵件郵寄回國，許德安於同年月十七日回國後將情告知金中燦，金中燦
於同年月二十一日中午至集盛圖書部，委請在該處任職之不知情友人葉貴芳代收，同
日下午四時許郵件寄達上址，由葉貴芳代收，為法務部調查局台北市調查處調查員當
場查獲，並扣得該海洛因四塊、泰英字典二本（內均含包毒品之錫箔紙）、牛皮紙袋
郵包二件等情。係以上開事實，迭據共犯許德安於法務部調查局台北市調查處初訊時
，台灣台北地方法院、台灣高等法院，及金中燦於台灣台北地方法院審理彼等煙毒案
時供述在卷，且許德安於台北市調查處調查時之陳述係出於其自由意志，亦有錄影帶
二捲及譯文在卷可稽，復經原審法院於八十五年度上重更(一)字第一○號審理中勘驗屬
實，有筆錄可按（見八十四年度偵字第七一三號卷第五頁至第十四頁，台灣台北地方
法院八十四年度重訴字第四號卷第一○六頁反面、第一○七頁、第一四六頁、第一九
一頁、第一九四頁、第二八八頁，原審八十四年度上重訴字第七一號卷第三十六頁反
面、第三十七頁，八十五年度上重更(一)字卷第二十九頁、第三十九頁，八十五年度上
重更(二)字第二十八頁）。證人葉貴芳於台北市調查處訊問時，亦供承伊不知情，係金
中燦委託其代收郵件等情，並有被告與許德安等郵寄入境之毒品海洛因四塊、供郵寄
毒品用之泰英字典二本（內均含包毒品之錫箔紙）、牛皮紙袋郵包二件扣案可資佐證
。而該扣案之四塊毒品確為海洛因，共淨重一千三百五十六點二二公克，純質淨重一
千一百五十四點六九公克，復經法務部調查局鑑驗屬實，有該局八十三年十二月二十
一日八三陸字第八三一三九三二六號檢驗通知書附卷足憑（見八十三年度偵字第二五
四○六號卷第六十三頁）。雖被告否認參與本件犯行，辯稱伊不認識許德安、金中燦
，八十三年十一月初伊人在屏東云云。然參酌共同被告等上開供述及許德安供承與被
告很熟，二人間有金錢往來，且曾在一起跳舞等情，衡情當無誤認他人為被告之理。
況許德安於台北市調查處初訊時，曾供出被告之電話號碼為0000000號（見偵
字第七一三號卷第十頁），被告於第一審審理中亦自承其電話號碼為0000000
號（見第一審訴緝字卷第一○三頁）。被告所辯不認識許德安等人，委無足取。至許
德安嗣後到庭改稱當初之供述是將責任推給被告云云，因其原先所供並非將責任推給
被告，而係供稱：被告參與本件犯行，其事後翻異，顯係迴護之詞，不足採為被告有
利之證明。再被告雖另又辯稱：伊於八十三年十一月二日下午三時餘，在台灣高等法
院高雄分院因施用毒品案件應訊，翌日上午十一時許，因持有毒品被高雄市政府警察
局三民分局逮捕，隨即被收押，至同年十一月九日獲交保，不可能於八十三年十一月
初與許德安等人共謀云云。惟依台灣目前交通狀況，往來台北、高雄之間，乘坐飛機
或火車，不須花費一天之時間，如被告於八十三年十一月二日下午在高雄應訊，仍非
不得於是日返回台北，再於翌日趕至高雄。是被告縱有於八十三年十一月二日下午在
高雄應訊及同年十一月三日下午被逮捕押至同月九日交保（按經原審調閱台灣屏東
地方法院檢察署八十三年度偵字第六九七八號卷查核結果，被告係於八十三年十一月
三日下午一時三十分許被逮捕，而非同日上午被捕），仍得於八十三年十一月三日上
午之前或於同年十一月九日之後與許德安、金中燦謀議為本件之犯行，尚難憑此而為
被告未於八十三年十一月初參與本件犯行之有利認定。又共犯許德安、金中燦均經判
決有罪確定，亦有全案卷證可稽。事證至臻明確，被告犯行堪以認定，為其所憑之證
據及認定之理由。按毒品海洛因業於七十九年三月三十日經行政院公告自七十九年四
月一日起實施，屬甲項之管制進出口物品，此觀諸行政院修正公告懲治走私條例公告
管制物品項目及其數額甲項第四款之規定自明。本件固無證據足以證明被告與許德安
、金中燦係共同意圖營利而販入毒品海洛因，惟彼等自泰國購入毒品海洛因以郵寄方
式搬運輸送入境國內，即屬運輸毒品，應無疑義。核被告所為係犯肅清煙毒條例第五
條第一項之運輸毒品罪及懲治走私條例第二條第一項之罪。公訴人認係犯肅清煙毒條
例第七條第一項意圖販賣而持有毒品罪，尚有未洽，起訴法條應予變更。又被告自泰
國私運管制物品即毒品海洛因進口，起訴書犯罪事實已有明載，雖所犯法條漏載懲治
走私條例第二條第一項，但既經起訴，法院自得併予審究。被告與許德安、金中燦間
，互有犯意聯絡及行為分擔，均為共同正犯。彼等一行為而觸犯上開二罪名，應依想
像競合犯之例，從一重論以運輸毒品罪。被告與許德安等利用不知情之不詳姓名之人
書寫郵包收件人「徐曉惠」之姓名及地址運輸毒品，係屬間接正犯。因而撤銷初審不
當之判決，適用肅清煙毒條例第五條第一項、第十二條前段、第十三條第一項，懲治
走私條例第二條第一項，刑法第十一條前段、第二十八條、第五十五條、第三十七條
第一項，依想像競合犯從一重論被告以共同運輸毒品罪，並審酌被告犯罪之動機、目
的、手段、犯罪所生之危害及犯罪後之態度等一切情狀，量處無期徒刑，併宣告褫奪
公權終身。扣案之海洛因四塊（淨重一千三百五十六點二二公克，純質淨重一千一百
五十四點六九公克）為查獲之毒品，依肅清煙毒條例第十二條前段諭知沒收併銷燬之
。另泰英字典二本（內均含包裹毒品之錫箔紙）、牛皮紙袋郵包二件均為共犯所有供
犯罪所用之物，均依同條例第十三條第一項宣告沒收。查原判決論處被告罪刑，已詳
其所憑之證據及認定之理由，所為論斷亦與卷內證據資料悉相符合，其證據取捨與
證據證明力判斷職權行使，亦無悖乎證據法則，是其認事用法，於法並無違誤，應予
核准。又被告雖具狀聲明上訴，但查犯肅清煙毒條例之罪者，以高等法院或其分院為
終審，其經終審法院判處死刑或無期徒刑之案件，應由該法院依職權送本院覆判，同
條例第十六條定有明文。對煙毒案件之終審判決，不得聲明不服，提起上訴。被告之
上訴，祗係促請原審法院為職權之發動，本院仍應依覆判程序辦理。故對被告之上訴
不另從程序上予以駁回，併予明。
據上論結，應依肅清煙毒條例第十七條第一款，判決如主文。
中      華      民      國    八十六    年     十二     月     十八     日
                              最高法院刑事第七庭
                                  審判長法官  董  明  霈
                                        法官  丁  錦  清
                                        法官  賴  忠  星
                                        法官  林  茂  雄
                                        法官  王  居  財
      右正本證明與原本無異
                                              書  記  官
中      華      民      國    八十六    年     十二     月    二十四    日
